臺灣高雄地方法院民事裁定
111年度訴字第1269號
原      告  鄭人豪  住○○市○○區○○路○段000○0號
訴訟代理人  蔡鴻杰律師
            吳幸怡律師
            李亭萱律師
被      告  楊進山

訴訟代理人  黃心葦
上列當事人間請求返還借款等事件，本院裁定如下：
    主  文
本件移送臺灣臺中地方法院。
    理  由
一、按訴訟，由被告住所地之法院管轄；訴訟之全部或一部，法
    院認為無管轄權者，依原告聲請或依職權以裁定移送於其管
    轄法院，民事訴訟法第1條第1項前段、第28條第1項分別定
    有明文。次按因契約涉訟者，如經當事人定有債務履行地，
    得由該履行地之法院管轄，同法第12條固有明文，然所謂債
    務履行地，專指當事人以契約訂定之清償地而言，民法第31
    4條規定之法定清償地，則不與焉。又債務履行地之約定雖
    不以書面或明示為必要，即以言詞或默示合意為之，亦非法
    所不許，惟必須當事人間有約定債務履行地之意思，始有該
    條之適用而管轄權之有無，雖為受訴法院應職權調查之事項
    ，惟當事人對此訴訟成立要件之舉證責任仍不因而免除。再
    按主張特別管轄籍之人，對特別管轄籍事由存在，應負舉證
    責任，若不能舉證該特別管轄籍事由存在，應自負其不利益
    。
二、經查：
㈠、按民法第20條第1項規定，依一定事實，足認以久住之意思，
    住於一定之地域者，即為設定其住所於該地。顯見我國民法
    關於住所之設定，兼採主觀主義及客觀主義之精神，必須主
    觀上有久住一定地域之意思，客觀上有住於一定地域之事實
    ，該一定之地域始為住所，故住所並不以登記為要件，戶籍
    登記之處所固得資為推定住所之依據，惟倘有客觀之事證，
    足認當事人已久無居住該原登記戶籍之地域，並已變更意思
    以其他地域為住所者，即不得僅憑原戶籍登記之資料，一律
    解為其住所。本件原告本於消費借貸之法律關係，請求相對
    人返還借款，其起訴狀記載相對人住所住所不明，需請本院
    調查其現址，嗣經原告提出被告戶籍謄本登記住所地在臺南
    市，惟僅為寄存送達，嗣原告於111年5月14日另查報被告之
    住址係居於臺中市，經本院於111年5月27日就原告陳報地址
    為送達後，被告旋於111年5月31日聲請閱卷表示意見，堪認
    被告實際住所地乃位於臺中市。
㈡、承上，被告之住所地既位於臺中市，依民事訴訟法第1 條第1
     項前段規定，本件訴訟應由臺灣臺中地方法院（下稱臺中
    地院）管轄。原告雖主張被告還款至原告○○○○商業銀行○○分
    行000000000000號帳戶，該帳戶所屬銀行址設高雄市○○區○○
    路00○0號，故本件返還借款之債務履行地為高雄市鳳山區，
    本院具有管轄權云云。惟民事訴訟法第12條關於因契約涉訟
    特別審判籍之規定，當事人間定有債務履行地之約定，雖不
    以書面或明示為必要，即言詞或默示為之，亦非法所不許，
    惟仍必須確有約定債務履行地之意思及合致，始有該條之適
    用。依現今金融交易習慣，給予他方銀行帳戶之帳號供轉帳
    付款，乃屬交易常態，不必然會告知該銀行帳號之分行名稱
    或所在，另利用金融機構帳戶取款或會款方式更屬多樣，當
    事人不必然需至系爭分行所在地臨櫃取款或匯款，自無從僅
    因被告清償借款之匯款帳戶，即認雙方有以該帳戶之開立分
    行地址作為債務履行地之約定。此外，原告未就兩造約定以
    本院轄區所在地作為債務履行地提出其他佐證，依前開說明
    ，即無從依民事訴訟法第12條規定，認本院有管轄權。
㈢、從而，本件依民事訴訟法第1 條第1 項前段規定，自應由被
    告住所地之法院即臺灣臺中地方法院管轄。玆原告向無管轄
    權之本院起訴，顯係違誤，爰依被告聲請移轉管轄。
三、依民事訴訟法第28條第1項，裁定如主文。 　　
中　　華　　民　　國　　111 　年　　11　　月　　9 　　日
                  民事第二庭  法  官  鄭  瑋
以上正本係照原本作成。
如對本裁定抗告須於裁定送達後10日內向本院提出抗告狀，並繳
納裁判費新台幣1,000元。
中　　華　　民　　國　　111 　年　　11　　月　　14　　日
                              書記官  李佩穎